【裁判字號】    98,台上,677
【裁判日期】    980213
【裁判案由】    違反毒品危害防制條例
【裁判全文】
最高法院刑事判決              九十八年度台上字第六七七號
上  訴  人  甲○○
            乙○○
            丙○○
上列上訴人等因違反毒品危害防制條例案件，不服台灣高等法院
台中分院中華民國九十七年十月二十九日第二審更審判決（九十
七年度上更(一)字第一０號，起訴案號：台灣南投地方法院檢察署
九十四年度偵字第二六五０號、九十五年度偵緝字第一二七號）
，提起上訴，本院判決如下：
    主  文
上訴駁回。
    理  由
按刑事訴訟法第三百七十七條規定：上訴於第三審法院，非以判
決違背法令為理由，不得為之。是提起第三審上訴，應以原判決
違背法令為理由，係屬法定要件；如果上訴理由書狀並未依據卷
內訴訟資料，具體指摘原判決不適用何種法則或如何適用不當，
或所指摘原判決違法情事，顯與法律規定得為第三審上訴理由之
違法情形不相適合時，均應認其上訴為違背法律上之程式，予以
駁回。本件原判決認定上訴人甲○○、乙○○、丙○○有原判決
事實欄所載之犯行，因而撤銷第一審之科刑判決，改判仍各論處
上訴人等共同製造第二級毒品，未遂罪刑（甲○○、乙○○均有
期徒刑四年；丙○○，累犯，有期徒刑三年八月），已敘述其所
憑之證據及其認定之理由。對於上訴人等在原審均矢口否認有任
何製造第二級毒品甲基安非他命未遂之犯行；甲○○所辯：因乙
○○、丙○○多次前來伊家中，表示要承租山坡地放養山豬、山
羊，伊才聯絡林金石、林慶桐提供工寮、農場予乙○○、丙○○
暫時存放物品，且數度應乙○○之要求，開車搭載乙○○等人或
載運物品至工寮及農場，伊未曾進入工寮或碰觸、協助搬運物品
，並不知悉丙○○等人在製造甲基安非他命；乙○○辯稱：伊僅
數度應丙○○之邀約，陪同丙○○上山找甲○○或載運器具物品
，但不包括原料，伊並未參與丙○○等人製造甲基安非他命之計
畫；丙○○辯以：伊僅係幫忙載運物品，對於製造毒品實不知情
各云云。如何無非卸責之詞，委無可採。並已依憑卷證資料，逐
一指駁綦詳。且敘明甲○○於民國九十四年七月七日偵查時，雖
以證人Ａ１身分應訊，然如何無證人保護法第十四條第一項減輕
或免除其刑規定之適用。從形式上觀察，原判決並無違法之情形
存在。上訴意旨甲○○略以：(一)原判決依憑共同被告乙○○、丙
○○之供述認定伊犯罪，惟未分離調查證據並由辯護人詰問，剝
奪伊訴訟上之防禦權，自屬違法。(二)原審於九十七年八月六日、
同年十月十五日之審判期日，對於共同被告、證人筆錄及各項書
證、物證，未依刑事訴訟法相關規定，每調查一證據，即詢問被
告之意見，所踐行之訴訟程序，即有違背法令。(三)證人林金石證
稱伊表示朋友要購買或承租土地，供飼養山豬、山羊使用；乙○
○供稱找伊代為租地養山豬、山羊；證人陳明吾於九十五年十一
月九日在第一審之證言；乙○○、丙○○始終供稱「白哥」與彼
等二人認識；證人謝佩君於偵查中證稱偵辦過程，未監聽到伊有
任何通話紀錄，並在原審證稱曾實施跟監，但跟丟了，在南投縣
集集鎮○○○段現場，並未著手製造；證人劉栓楠在上訴審證稱
有可能是從其他地方載來，現場還沒有動；法務部調查局中部機
動組（下稱中部機動組）調查員製作之偵查報告載稱「乙○○意
圖籌設安非他命工廠，九十四年五月中旬搜索其住處後，有意另
起爐灶；五月底與南投小楊幫忙租賃場地，本組對此傳聞積極蒐
證」等語。上揭有利伊之證據，原判決未說明如何不足採，自有
理由不備之違誤。(四)伊於九十五年七月五日在中部機動組訊問時
，受該組副主任之威脅利誘，應允擔任污點證人，除供承丙○○
等人找伊尋找山坡地與製造甲基安非他命之過程，並帶同調查員
前往林慶桐之農場水池內取出相關工具，事為乙○○知悉，始挾
怨對伊進行誣陷，乙○○所為陳述，自非可採。又依丙○○於九
十五年十月十九日第一審之證詞，亦不知麻黃素之來源，無從推
得伊提供製造甲基安非他命器具之結論。原判決認定之事實與適
用之法律，顯有違誤，復認無證人保護法第十四條之適用，自有
適用法則不當之違法。(五)本件製造過程是否已達著手階段，關係
是否成立未遂犯之認定，且伊合於污點證人要件與否，尚待傳喚
謝佩君訊問究明。又法務部調查局九十四年八月十八日調科壹字
第０九四００三八一七四０號檢驗通知書檢驗結果祇載明查到原
料及設備，符合製造甲基安非他命氯化反應中所需之各項設備與
原料。與該局九十七年八月十九日調科壹字第０九七００三三六
三二０號函所載麻黃素四桶含有麻黃素及微量氯（假）麻黃素成
分，顯然不相符合。且隨覆函所附之質譜圖，上載日期均為九十
四年六月二十八日，與檢驗通知書上載送驗文號、收（發）文日
期，均不相合。原審就上情未為詳查，遽行判決，自有應於審判
期日調查之證據而未予調查之違法。(六)伊等將原判決附表所示之
物品送往南投縣集集鎮○○○段洞角小段土地上廢棄工寮，尚未
著手製造之際，即因被跟監而相繼逃走，且調查人員於九十四年
三月間實施通訊監察，已知「白哥」等人涉有製造甲基安非他命
罪嫌，並長期跟監，當時伊與乙○○等人並未聯絡，復未持有相
關物品，原判決論處伊罪刑，亦有適用法則不當之違誤。乙○○
、丙○○則以：(一)伊等未自工寮載運器具至農場水池，亦未碰觸
工寮內之麻黃素或加以浸潤，謝佩君亦證稱未發現伊等有製造甲
基安非他命之跡證。又本件原料麻黃素雖有部分微量氯反應，然
是否足以證明達到製造程度？尚無其他證據得供佐證，原判決逕
為伊等不利之認定，自有適用證據法則不當之違法。(二)伊等尚未
談妥農場租用事宜，丙○○固依「白哥」指示購買部分器具，然
均止於準備階段。本件扣案之原料麻黃素未能證明為何人所有，
亦無法證明是否即為運送當時之現況，鑑定結果所呈含氯反應，
是否因保存期間過久產生化學反應而造成？上揭疑點均未獲澄清
，原判決遽認伊等犯罪，亦非適法各云云。按取捨證據及認定事
實，乃事實審法院職權之行使，其對證據證明力所為之判斷，苟
係基於吾人日常生活之經驗，而未違背客觀上應認為確實之定則
，並已敘述其何以為此一判斷之理由者，即不能指為違法。本件
原判決依憑丙○○在第一審之自白，及甲○○坦承於九十四年六
月間聯絡林金石、林慶桐，由二人分別提供廢棄工寮、農場予丙
○○等人放置製造甲基安非他命之原料、器具，並數次以小貨車
載運原料、器具及搭載乙○○、丙○○、「李俊成」前往工寮或
農場等情，與乙○○所為搬運製造甲基安非他命之器具等供詞，
經參酌丙○○在第一審之證詞、甲○○於偵查中所為伊約於九十
四年六月二十日知悉要製造甲基安非他命之供詞、乙○○於中部
機動組與偵查及第一審就如何知悉本件製造甲基安非他命一節之
供述，暨法務部調查局九十四年八月十八日調科壹字第０九四０
０三八一七四０號檢驗通知書、法務部調查局九十七年六月十六
日調科壹字第０九七００二二七九一０號、同局九十七年八月十
九日調科壹字第０九七００三三六三二０號函、同局九十七年十
月十三日調科壹字第０九七００三九八八一０號函等全案證據資
料，本於事實審法院職權推理之作用，認定上訴人等有原判決事
實欄所載之犯行，已詳細說明其採證認事之理由。所為論斷及說
明，俱有卷內證據資料可資佐證，核無適用法則不當之違法情形
。而證據之取捨，由法院自由判斷，苟證人之證言或卷內資料在
客觀上已不足動搖法院認定事實之基礎，排除此部分證言，乃法
院取捨證據之當然結果，縱未於判決理由內說明不採之理由，於
判決本旨亦無影響，與判決不備理由之情形，並不相合。甲○○
上訴意旨(三)(四)(六)及乙○○、丙○○上訴意旨(一)(二)置原判決所為之
明白論斷於不顧，猶執已為原審指駁之陳詞爭辯，及對原審取捨
證據與自由判斷證據證明力之職權行使，指摘原判決違背法令，
自非適法之第三審上訴理由。再原判決理由欄三(二)已詳載並敘明
係依據甲○○於偵查中之供詞、丙○○於九十五年十月十九日在
第一審之證詞，認定甲○○至遲於九十四年六月中旬已知悉並參
與丙○○與「李俊成」等人著手製造甲基安非他命，核未以乙○
○之供詞為其基礎。而丙○○於九十五年十月十九日在第一審係
以證人身分具結作證，詰問完畢後，並經甲○○表示意見（第一
審卷第一二七頁至第一四０頁）。又原審之九十七年八月六日、
十月一日、十月十五日審判筆錄已分別詳載原審之審判長就相關
證據逐一提示並告以要旨（原審卷第一一六頁、第一一七頁、第
一五四頁至第一五八頁、第一八二頁）等旨。甲○○上訴意旨(一)
(二)未依據卷內訴訟資料具體指明，恣意謂原判決違法，殊非合法
之第三審上訴理由。次按證人保護法第十四條第一項規定：「第
二條所列刑事案件之被告或犯罪嫌疑人，於偵查中供述與該案案
情有重要關係之待證事項或其他正犯或共犯之犯罪事證，因而使
檢察官得以追訴該案之其他正犯或共犯者，以經檢察官事先同意
者為限，就其因供述所涉之犯罪，減輕或免除其刑。」揆其立法
目的，係藉刑罰減免之誘因，以鼓勵刑事案件之被告或犯罪嫌疑
人，使其勇於供出與案情有重要關係之待證事項或其他共犯犯罪
之事證，以協助檢察官有效追訴其他共犯。故在解釋上，自應以
被告或犯罪嫌疑人翔實供出與案情有重要關係之待證事項或其他
共犯犯罪之事證，因而使檢察官得以有效追訴其他共犯者，始有
適用該規定減輕或免除其刑之餘地。原判決認甲○○並無證人保
護法第十四條第一項減輕或免除其刑之適用，已於理由欄五依其
所憑詳為說明，核無適用法則不當之違法。甲○○上訴意旨(四)所
為指摘，亦難認係適法之第三審上訴理由。末按刑事訴訟法所稱
依法應於審判期日調查之證據，係指與待證事實有重要關係，在
客觀上顯有調查必要性之證據而言，其範圍並非漫無限制，必其
證據與判斷待證事實之有無，具有關聯性，得據以推翻原判決所
確認之事實，而為不同之認定，若證明之事項已臻明瞭，當事人
聲請調查之證據，僅在延滯訴訟，甚或就同一證據再度聲請調查
，自均欠缺其調查之必要性，未為無益之調查，並無違法之可言
。原審依憑法務部調查局就扣案物品檢驗結果及該局九十四年八
月十八日調科壹字第０九四００三八一七四０號檢驗通知書、法
務部調查局九十七年六月十六日調科壹字第０九七００二二七九
一０號、同局九十七年八月十九日調科壹字第０九七００三三六
三二０號函、同局九十七年十月十三日調科壹字第０九七００三
九八八一０號函等證據，認定上訴人等已著手製造甲基安非他命
，惟尚未完成，僅止於未遂階段，已於審判期日逐一提示上揭檢
驗通知書、函件，並於理由三(三)(四)詳為說明。又原判決既認甲○
○之犯罪已經證明，且無證人保護法第十四條第一項規定之適用
，未再傳喚謝佩君為無益之調查，要無應於審判期日調查之證據
而未予調查之違法。甲○○上訴意旨(五)就原判決已說明之事項，
憑其主觀見解，漫意指摘原判決，亦非合法之第三審上訴理由。
衡以上述之說明，應認其等上訴違背法律上之程式，均予以駁回
。
據上論結，應依刑事訴訟法第三百九十五條前段，判決如主文。
中    華    民    國  九十八  年    二    月   十三   日
                      最高法院刑事第六庭
                          審判長法官  洪  清  江
                                法官  韓  金  秀
                                法官  林  勤  純
                                法官  李  錦  樑
                                法官  陳  國  文
      本件正本證明與原本無異
                                      書  記  官
中    華    民    國  九十八  年    二    月  二十四  日
                                                      K


司法院資訊處製作；財團法人民間司法改革基金會備份。
